【裁判字號】    98,交抗,1520
【裁判日期】    980630
【裁判案由】    違反道路交通管理處罰條例
【裁判全文】
臺灣高等法院交通事件裁定            98年度交抗字第1520號
抗  告  人
即受處分人  甲○○
上列抗告人因違反道路交通管理處罰條例案件，不服臺灣士林地
方法院，中華民國98年4 月30日所為裁定（98年度交聲字第372
號），提起抗告，本院裁定如下：
    主  文
抗告駁回。
    理  由
一、原裁定以：
  (一)聲明異議意旨略以：異議人於民國（下同）97年7 月26日騎
    乘車號CHX-670 號重型機車，行經大業路與北投路2 段路口
    待轉，待號誌轉換後才通行北投路，遭警員攔下，問是否躲
    太陽？異議人並無多想，直接回答：「是」。員警馬上要求
    本人取出行駕照，告知是否開闖紅燈或未依兩段式左轉，要
    異議人擇其一。異議人確實停在待轉格內，實因已有眾多車
    輛在格內，異議人之機車已不可能再擠進，故停在格旁待轉
    ，但異議人確實有依規定兩段式左轉，且覺此員警一開頭之
    問話，實為他無法判斷是否違規之套問，是原處分殊屬違法
    ，應予撤銷云云。
  (二)原處分意旨略以：異議人即受處分人甲○○於97年7 月26日
    1 0 時8 分許，駕駛車號CHX-670 號重型機車，行經臺北市
    ○○路○ 段與大業路路口時，被臺北市政府警察局北投分局
    員警攔停舉發「不依標誌、標線號誌指示」之違規，依道路
    交通管理處罰條例第48條第1 項第2 款、第63條第1 項第1
    款裁處罰鍰新臺幣（下同）1,800 元，並記違規點數1 點。
  (三)按駕駛人駕駛汽車，應遵守道路交通標誌、標線、號誌之指
    示，汽車行駛至交岔路口，其行進、轉彎，應遵守燈光號誌
    ，道路交通安全規則第90條、第102 條第1 項第1 款定有明
    文；又汽車駕駛人轉彎時，不依標誌、標線、號誌指示者，
    處新臺幣600 元以上1,800 元以下罰鍰；汽車駕駛人有第48
    條第1 項第2 款之情形者，除依原條款處罰鍰外，並記違規
    點數1點 ，道路交通管理處罰條例第48條第1 項第2 款、第
    63條第1項 第1 款分有明定。再道路交通管理處罰條例所稱
    之汽車，依道路交通安全規則第2 條第1 項第1 款、道路交
    通管理處罰條例第3 條第8 款規定包括機器腳踏車，合先敘
    明。
  (四)經查，證人即舉發本件違規之員警乙○○到庭結證稱：伊當
    時在北投路2 段十信商工圍牆邊執行勤務，當時天候、視線
    良好，伊看見異議人騎乘機車沿大業路往北投方向行駛，行
    經北投路2 段路口，當時大業路直行的車輛因紅燈都已經停
    下來，但有左轉綠燈因此汽車可以直接左轉，惟該路口有機
    車應依兩段式左轉之標誌，即機車應先駛至大業路527 巷口
    之機車待轉區待轉，不得跟左轉之汽車一起左轉，但異議人
    當時並未駛至亦未趨近待轉區待轉或作停車之準備，遂直接
    跟著左轉之汽車由大業路左轉北投路後隨即駛至伊值勤地點
    ，伊因而將異議人攔停，伊當時有往大業路527 巷口方向看
    ，該機車待轉區內尚有約4 、5 部機車在待轉，當時大業路
    527 巷口直行燈號仍是紅燈，是異議人違規左轉過來北投路
    後約15秒，該大業路527 巷口直行燈號才變為綠燈，原停留
    在機車待轉區內之機車才陸續通過路口等語明確（見原審卷
    第14-19 頁），此外，復有證人繪製之現場平面圖1 張及提
    出之現場照片3 張附卷可稽，依證人所提出之照片，上開異
    議人行經之大業路與大業路527 巷口之該路口，確有機車應
    依兩段式左轉之標誌豎立該處明確，且異議人亦自陳其有看
    到該標誌，知道該路口機車左轉要兩段式為之，參以證人乙
    ○○為臺北市政府警察局北投分局長安派出所員警，因執行
    勤務而至該地，與異議人素不相識，復無仇怨，此為異議人
    所不否認，是以證人乙○○於負有具結義務並可能受偽證罪
    處罰之情形下，而於法庭為前揭證言，並無設詞誣陷異議人
    之必要，其證言之憑信性應可獲得擔保，足認證人所述應非
    子虛，所證自當可信屬實，本件異議人有機車未依兩段式左
    轉之違規事由，堪可認定。異議人雖以伊當時有依兩段式左
    轉置辯，惟按道路交通管理處罰條例科處行政罰事件，依據
    公法爭議之舉證責任分配法則，固應先由行政機關就其業已
    履踐相關正當法律程序，以及人民應受處罰之客觀違反法令
    行為，負證明之責，異議人就行政機關已為相當證明之前開
    事項，若主張欠缺主觀歸責條件或為其他抗辯，亦須就其所
    辯提出反證。惟行政機關對於前開應為舉證事項，並非不得
    以執行查察取締勤務人員，依據調查人證之程序，使就親歷
    事實提供不可替代之證明方法。上開證人即承辦員警乙○○
    就本件違規事實證述明確，受處分人並未就該承辦員警之舉
    發可能錯誤，提出相關證據以供調查，則承辦員警乙○○基
    於維護交通秩序、公眾安全職責所為之舉發，自應受合法、
    正確之推定，異議人上開所辯，並非可採。再異議人所稱執
    勤員警詢問是否躲太陽、要異議人自行選擇闖紅燈或未依兩
    段式左轉云云，業據證人乙○○到庭證稱當時伊並未跟異議
    人如是說，是並未能資為有利異議人之認定。從而，異議人
    騎乘機車行駛至交岔路口，未遵守機車應依兩段式左轉之標
    誌行進，自屬道路交通管理處罰條例第48條第1 項第2 款所
    定、道路交通安全規則第2 條第1 項第1 款、道路交通管理
    處罰條例第3 條第8 款所定機車駕駛人轉彎時，不依標誌之
    違規行為甚明。
  (五)綜上所述，本件違規事證明確，原處分依道路交通管理處罰
    條例第48條第1 項第2 款、第63條第1 項第1 款規定，裁處
    受處分人罰鍰1,800 元，並記違規點數1 點，核無違誤，本
    件異議為無理由，應予駁回。
二、經核原裁定上開認事用法，洵無違誤。抗告人即受處分人猶
    執前詞，否認有上開違規行為，辯稱：早知道要兩段式為何
    要違規，兩段在那路已經很多年，伊也知道員警常在十信學
    校門口。事後曾找里長要錄影帶，但里長說只錄社區○○路
    口，員警沒影帶也沒錄音，伊本來要在豐年路等兩段式左轉
    （因路線不好走）才改北投路，停車時，人行綠燈顯示5 秒
    云云。惟查：抗告人即受處分人甲○○確實有於97年7 月26
    日10時8 分許，駕駛車號CHX-670 號重型機車，行經臺北市
    ○○路○ 段與大業路路口時，經臺北市政府警察局北投分局
    員警乙○○攔停舉發其「不依標誌、標線號誌指示」之違規
    事實，原裁定已詳述認定抗告人違規之理由及事證，並說明
    原處分於法有據，已如前述，且抗告人於原審供稱知道該路
    口為兩段式左轉等語（見原審卷第19頁），其抗告狀所稱之
    抗告理由及所附之路線圖，均不足以影響認定抗告人違規之
    事實，是抗告人前開所辯，不足採信，其抗告為無理由，應
    予駁回。
據上論結，應依道路交通案件處理辦法第26條，刑事訴訟法第41
2條，裁定如主文。
中    華    民    國    98    年    6     月    30    日
                  刑事第十四庭  審判長法  官  陳志洋
                                      法  官  謝靜恒
                                      法  官  謝靜慧
以上正本證明與原本無異。
不得再抗告。
                                      書記官  陳泰寧
中    華    民    國    98    年    7     月    7     日


司法院資訊處製作；財團法人民間司法改革基金會備份。
